【裁判字號】    90,簡,3837
【裁判日期】    901016
【裁判案由】    廢棄物清理法
【裁判全文】
高雄高等行政法院簡易判決                          九十年度簡字第三八三七號
                              .
    原      告    甲○○
    被      告    雲林縣斗六市公所
    代  表  人    乙○○○○
    訴訟代理人    丙○○
右當事人間因廢棄物清理法事件，原告不服雲林縣政府中華民國九十年五月三日九十
府行法字第九０一００００三八０訴願決定，提起行政訴訟。本院判決如左：
    主  文
原告之訴駁回。
訴訟費用由原告負擔。
    事實及理由
一、緣本件被告所屬清潔隊員於八十九年十月二十八日下午四時五十分，在斗六市○
    ○路一八九巷口，舊魚市場前查獲遭任意丟棄之家庭廢棄物乙包，內有寄給原告
    之郵件、飲料杯、紙屑等廢棄物，有礙環境衛生，被告乃據以認定係原告違反廢
    棄物清理法第十二條第三款規定，遂依同法第二十三條第三款規定，處原告罰鍰
    新台幣（下同）四、五００元，原告不服，提起訴願，經遭決定駁回，遂向本院
    提起行政訴訟。
二、原告起訴主張略謂：原告之所住環境前面是舊貨回收商，每天有很多撿拾廢棄物
    的人經過，有時他們看到想要的東西，便把整包廢棄物帶走，他們不管法令規定
    ，只取所需而把不要之物隨地一放就走掉，故被告所查獲之廢棄物並非原告丟棄
    ，爰請求撤銷原處分及訴願決定云云。被告則以：依行政法規定，不因不知違反
    法規而不罰，更何況原告明知拾荒者之行徑，還將垃圾廢棄物置放於拾荒者容易
    取得之地方，任由拾荒者處置其廢棄物，並且原告並未能舉證證明確遭人撿拾丟
    棄，故被告所為之裁罰處分並無違誤，原告之訴並無理由，請求判決駁回等語置
    辯。
三、按「在指定清除地區內嚴禁有左列行為：三、於路旁、屋外或屋頂曝晒、堆置有
    礙衛生整潔之物。」「有左列情形之一者，處四百元以上一千五百元以下罰鍰。
    經通知限期改善，而仍未遵行者，按日連續處罰：三、違反第十二條各款規定者
    。」廢棄物清理法第十二條第三款及第二十三條第三款分別定有明文。
四、經查，本件被告所屬清潔隊員於八十九年十月二十八日下午四時五十分，於斗六
    市○○路一八九巷口，舊魚市場前查獲遭任意丟棄之家庭廢棄物乙包，內有寄給
    原告之郵件、飲料杯、紙屑等廢棄物，有礙環境衛生，被告乃據以認定係原告違
    反廢棄物法第十二條第三款規定等事實，原告對於廢棄物為其所有之事實並不爭
    執，復有被告所拍照片乙幅、中華電信股份有限公司寄予原告之電信費收據乙紙
    附於原處分卷可稽，堪信為真實。本件原告雖主張：原告之所住環境前面是舊貨
    回收商，每天有很多撿拾廢棄物的人經過，有時他們看到想要的東西，便把整包
    廢棄物帶走，並非其任意遺棄云云。惟按人民違反法律上之義務而應受行政罰之
    行為，法律無特別規定時，雖不以出於故意為必要，仍須以過失為其責任條件。
    但應受行政罰之行為，僅須違反禁止規定或作為義務，而不以發生損害或危險為
    其要件者，推定為有過失，於行為人不能舉證證明自己無過失時，即應受處罰（
    司法院釋字第二七五號解釋參照）。申言之，所謂「僅須違反禁止規定或作為義
    務，而不以發生損害或危險為其要件者」，即學理上所稱之「不服從犯」，其係
    指依法有作為義務或不作為義務，一經違反，即構成行政罰之要件，不以發生損
    害或危險之結果而言。觀之廢棄物清理法第十二條第三款規定，主觀上並未限於
    故意情形，客觀上亦不以發生損害或危險之結果為其構成要件，當原告違反此禁
    止規定時，雖非出於故意，依上開說明，仍應受過失之推定，於原告不能舉證證
    明自己無過失之情形下，則應受處罰。抑且，廢棄物法第十二條第三款之規範目
    的，係為改善環境衛生，維護國民健康，原告對其所產生足以污染環境衛生之廢
    棄物，本應善盡保管監督之責，以防其污染環境衛生。是以原告主張，縱令屬實
    ，益徵其未盡保管監督其所產生廢棄物之責，致使撿拾廢棄物之人帶走原告所產
    生之廢棄物而遭任意丟棄。準此以言，原告主張顯係卸責之詞，不足酌採。揆諸
    首揭規定，被告處原告四、五００元，並無不合。
五、綜上所述，被告所為科處罰鍰之處分，核無違誤，訴願決定予以維持，亦無不合
    。原告之訴，為無理由，應予駁回。
據上論結，本件原告之訴為無理由，爰依行政訴訟法第二百三十六條、第一百九十五
條第一項後段、第九十八條第三項前段，判決如主文。
中      華      民      國      九十    年      十      月      十六    日
                                高雄高等行政法院第三庭
                                            法      官  蘇秋津
右為正本係照原本作成。
如不服本判決，應於送達後二十日內，向本院提出上訴狀並表明上訴理由，如於本判
決宣示後送達前提起上訴者，應於判決送達後二十日內補提上訴理由書（須按他造當
事人人數附繕本）。
提起上訴應預繳送達用雙掛號郵票七份（每份三十四元）。
中      華      民      國      九十    年      十      月      十六    日
                                            法院書記官  朱景臨
附註：
行政訴訟法第二百三十五條（第一項、第二項）：
對於適用簡易程序之裁判提起上訴或抗告，須經最高行政法院之許可。
前項許可，以訴訟事件所涉及之法律見解具有原則性者為限。


司法院資訊處製作；財團法人民間司法改革基金會備份。
